臺灣新北地方法院刑事判決
111年度訴字第949號
公  訴  人  臺灣新北地方檢察署檢察官
被      告  王健宇


選任辯護人  李介文律師
被      告  戴進欣



上列被告等因違反毒品危害防制條例案件，經檢察官提起公訴（
111年度偵字第16465號、111年度偵字第32005號），本院判決如
下：
    主  文
王健宇意圖販賣而持有第二級毒品，處有期徒刑參年貳月。又犯
藥事法第八十三條第一項之轉讓禁藥罪，處有期徒刑肆月。
戴進欣犯持有第二級毒品純質淨重二十公克以上罪，處有期徒刑
陸月，如易科罰金，以新臺幣壹仟元折算壹日。
扣案之第二級毒品甲基安非他命共肆包（驗餘淨重共計壹仟柒佰
參拾伍點陸捌公克）均沒收銷燬。
    事  實
一、王健宇、戴進欣均明知甲基安非他命係屬毒品危害防制條例
    第2條第2項第2款所列之第二級毒品，依法不得意圖販賣而
    持有，而甲基安非他命同屬藥事法列管之禁藥，不得非法轉
    讓。王健宇竟基於意圖販賣而持有第二級毒品之犯意，先於
    民國111年4月18日傍晚某時，在新北市○○區○○街000號附近
    某處，向真實姓名年籍不詳、綽號「基地」之成年人，以新
    臺幣（下同）199萬5,000元之代價，購入第二級毒品甲基安
    非他命4包(純質淨重共計1336.51公克，驗餘淨重共計1735.
    68公克）)而持有之。而戴進欣亦基於持有第二級毒品甲基
    安非他命純質淨重20公克以上之犯意，提供新北市○○區○○街
    000號居所供王健宇藏放上開毒品，後王健宇因萌生販賣之
    意，欲將上開毒品出售牟利，然未及覓得購毒者，即經警持
    本院所核發之111年聲搜字630號搜索票，於111年4月21日，
    在新北市○○區○○街000號戴進欣之居所執行搜索，並扣得第
    二級毒品甲基安非他命共4包（純質淨重共計1336.51公克，
    驗餘淨重共計1735.68公克）、分裝袋1包、電子磅秤1臺等
    物。
二、王健宇基於轉讓禁藥之犯意，於111年4月20日19時許，在新
    北市○○區○○街000號戴進欣之居所內，無償提供數量不詳（
    無證據證明淨重達10公克以上）之甲基安非他命供戴進欣施
    用。
三、案經新北市政府警察局刑事警察大隊報告臺灣新北地方檢察
    署檢察官偵查起訴。
    理  由
壹、程序部分
一、按被告以外之人於審判外之言詞或書面陳述，除法律有規定
    者外，不得作為證據；又被告以外之人於審判外之陳述，雖
    不符合同法第159條之1至第159條之4之規定，但經當事人於
    審判程序同意作為證據，法院審酌該言詞陳述或書面陳述作
    成時之情況，認為適當者，亦得為證據；又當事人、代理人
    或辯護人於法院調查證據時，知有第159條第1項不得為證據
    之情形，而未於言詞辯論終結前聲明異議者，視為有前項之
    同意，刑事訴訟法第159條第1項及第159條之5分別定有明文
    。此係基於證據資料愈豐富，愈有助於真實發現之理念，酌
    採當事人進行主義之證據處分權原則，並強化言詞辯論主義
    ，透過當事人等到庭所為之法庭活動，在使訴訟程序順暢進
    行之要求下，承認傳聞證據於一定條件內，得具證據適格。
    其中第2項之「擬制同意」，因與同條第1項之明示同意有別
    ，實務上常見當事人等係以「無異議」或「沒有意見」表示
    之，斯時倘該證據資料之性質，已經辯護人閱卷而知悉，或
    自起訴書、第一審判決書之記載而了解，或偵查、審判中經
    檢察官、審判長、受命法官、受託法官告知，或被告逕為認
    罪答辯或有類似之作為、情況，即可認該相關人員於調查證
    據時，知情而合於擬制同意之要件（最高法院105 年度台上
    字第2801號、99年度台上字第4817號判決參照）。本判決下
    列認定事實所引用卷證之所有供述證據，均經依法踐行調查
    證據程序，檢察官、被告王健宇、戴進欣及被告王健宇之辯
    護人均未主張排除前開證據能力（見本院111年度訴字第949
    號，下稱本院卷，第91頁、第101至107頁），且迄於本院言
    詞辯論終結前均未表示異議，本院審酌前開證據資料製作時
    之情況，尚無違法不當及證明力明顯過低之瑕疵，其書證部
    分亦無刑事訴訟法第159 條之4 之顯有不可信之情況與不得
    作為證據之情形，且均與本案具關連性，認以之作為證據應
    屬適當，故揆諸上開規定，認上揭證據資料均有證據能力。
二、至其餘本判決憑以認定被告犯罪事實之下列所引各項非供述
    證據，查無違反法定程序取得之情，依同法第158 條之4 規
    定反面解釋，亦均有證據能力。
貳、實體部分
一、認定事實所憑之證據及理由㈠
　㈠前揭犯罪事實，業據被告王健宇於偵查、本院準備程序及審
    理時；被告戴進欣於本院審理時均坦承不諱（被告王健宇部
    分見臺灣新北地方檢察署111年度偵字第16465號卷，下稱偵
    16465卷，第107至109頁；本院卷第90頁、第107頁。被告戴
    進欣部分見本院卷第107頁），並有本院111年聲搜字630號
    搜索票、新北市政府警察局刑事警察大隊搜索扣押筆錄、扣
    押物品目錄表、監視器畫面翻拍照片16張、現場查獲照片、
    扣案物照片13張等附卷可稽（見偵16465卷第22至26頁、第4
    9頁、第59至60頁、第91至101頁），復有第二級毒品甲基安
    非他命4包、分裝袋1包、電子磅秤1台可憑，而前開扣案之
    第二級毒品甲基安非他命4包，經內政部警政署刑事警察局
    鑑定後，確實均呈現第二級毒品甲基安非他命陽性反應（純
    質淨重共計1336.51公克，驗餘淨重共計1735.68公克），有
    內政部警政署刑事警察局111年6月2日刑鑑字第1110044982
    號鑑定書在卷（見偵16465卷第126至127頁），是前揭證據
    均足以作為被告2人自白之補強，足認被告2人上開任意性自
    白與事實相符，堪信屬實。
　㈡按販賣毒品之所謂販賣行為，係行為人基於營利之目的，而
    販入或賣出毒品而言。販賣毒品者，其主觀上須有營利之意
    圖，且客觀上有販賣之行為即足構成，至於實際上是否已經
    獲利則非所問。即於有償讓與他人之初，係基於營利之意思
    ，並著手實施，而因故無法高於購入之原價出售，最後不得
    不以原價或低於原價讓與他人時，仍屬販賣行為。必始終無
    營利之意思，縱以原價或低於原價有償讓與他人，方難謂為
    販賣行為，而僅以轉讓罪論處（最高法院107 年度台上字第
    2233號、106 年度台上字第865 號判決參照）。次按販賣毒
    品係違法行為，亦無公定價格，可任意分裝增減份量及純度
    ，且每次買賣之價格、數量，亦隨時依雙方之關係深淺、資
    力、需求量、對行情之認知、來源是否充裕、查緝是否嚴緊
    、購買者被查獲時供出來源之可能風險評估等因素，而異其
    標準，故常機動調整，非可一概而論。從而，販賣之利得，
    除非經行為人詳細供出其販賣毒品之進價及售價，且數量俱
    臻明確外，實難察得其具體得利之實情；然販賣者從價差或
    量差中牟利，方式雖異，惟其販賣之目的在於意圖營利則屬
    同一。是舉凡有償交易，除足以反證其確係另基於某種非圖
    利本意之關係外，尚難祇因無法查悉其精確之販入價格，作
    為是否高價賣出之比較，即謂其無營利之意思而阻卻販賣犯
    行之追訴。再者，毒品之價格不低，取得不易，苟無利可圖
    ，應無甘冒被查緝法辦之風險，平白無端轉讓他人，而有從
    中賺取價差或量差以牟利之意圖（最高法院107 年度台上字
    第1884號、106 年度台上字第1229號判決均同此見解）。查
    本件被告王健宇於警詢、偵查中坦認以199萬5,000元之價格
    （實際支付60萬元）購入前開第二級毒品甲基安非他命4包
    （1,750公克）後，伺機將該等毒品以每兩4萬元之價格售出
    等情（見偵16465 卷第82頁、第109頁），被告王健宇顯然
    有從中賺取價差之行為，足認被告有牟利之意圖及事實，應
    屬合理認定，顯見被告確實主觀上具有營利之意圖。㈢
　㈢綜上所述，本案事證明確，被告王健宇、戴進欣之犯行均堪
    認定，應予依法論科。
二、論罪科刑㈠
　㈠按甲基安非他命係屬毒品危害防制條例第2條第2項第2款所列
    之第二級毒品，並經行政院衛生署於75年7月11日以衛署藥
    字第597627號重申公告禁止使用在案，迄未變更，仍應認屬
    藥事法第22條第1項第1款所列之禁藥，有該署97年8月21日
    衛藥字第0970037760號函可稽。再藥事法所規範者，係藥事
    之管理；所稱藥事，並非僅止於藥物（指藥品及醫療器材）
    ，尚包括藥商、藥局及其有關之事項，此觀該法第1條、第4
    條之規定自明。而毒品未必係經公告之禁藥，禁藥亦未必為
    毒品，亦有上揭行政院衛生署函可資參照。故毒品危害防制
    條例與藥事法二者，並無必然之特別法與普通法關係。是除
    轉讓之甲基安非他命，其數量達行政院依毒品危害防制條例
    第8條第6項規定所訂定之標準（即達淨重10公克以上），經
    依法加重該條第2項之法定刑後，較藥事法第83條第1項之法
    定刑為重之情形外，因藥事法第83條第1項係於93年4月21日
    修正公布施行（嗣又於104年12月2日修正公布施行），為毒
    品危害防制條例第8條第2項之後法，且為重法，自應優先適
    用藥事法之轉讓禁藥罪論處（最高法院97年度台非字第397
    號判決、105年第13次刑事庭會議決議、最高法院刑事大法
    庭109年度台上大字第1089號裁定參照）。查被告王健宇如
    事實欄二所示轉讓少許重量不詳之甲基安非他命與被告戴進
    欣，尚無證據足認已達淨重10公克以上；又被告王健宇、戴
    進欣均係成年人，是被告王健宇如事實欄二所示轉讓甲基安
    非他命與被告戴進欣之行為，不符毒品危害防制條例第8 條
    第6 項、第9 條加重其刑之規定，自應優先適用藥事法之規
    定論處，公訴意旨認被告王健宇如事實欄二所示之轉讓第二
    級毒品與轉讓禁藥間，屬一行為犯二罪名，屬想像競合犯等
    情，觀諸最高法院前開判決意旨，容有誤會。
　㈡核被告王健宇如事實欄一所為，係犯毒品危害防制條例第5條
    第2 項之意圖販賣而持有第二級毒品罪；如事實欄二所為，
    係犯藥事法第83條第1 項之轉讓禁藥罪。核被告戴進欣如事
    實欄一所為，係犯毒品危害防制條例第11條第4 項之持有第
    二級毒品純質淨重20公克以上罪。
　㈢又被告王健宇如事實欄一所示，轉讓禁藥甲基安非他命前之
    持有行為與之後的轉讓行為，為實質上一罪之階段行為，其
    高度之轉讓行為已依藥事法加以處罰，依法律適用完整性之
    法理，其低度之持有行為不能再行割裂適用毒品危害防制條
    例加以處罰（最高法院82年度台上字第4076號判決參照）。
    亦即，藥事法未有處罰持有禁藥之明文，持有禁藥不成立犯
    罪，自無從為轉讓之高度行為所吸收，應不另論罪。另被告
    王健宇持有第二級毒品純質淨重20 公克以上之低度行為，
    均為渠意圖販賣而持有第二級毒品之高度行為所吸收，不另
    論罪。㈡
　㈣被告王健宇如事實欄一、二所示之意圖販賣而持有第二級毒
    品罪及轉讓禁藥罪間，犯意各別、行為可分，應予分論併罰
    。
　㈤至被告王健宇、戴進欣是否該當累犯一事，因起訴意旨就此
    未為主張或具體指出證明方法（最高法院110年度台上大字
    第5660號裁定參照），是本院自毋庸依職權調查並為相關之
    認定，爰僅將被告2人之前科紀錄列入刑法第57條第5款「犯
    罪行為人之品行」之量刑審酌事由，附此敘明。　
　㈥再按毒品危害防制條例第17條第2 項規定犯該條例第4 條至
    第8 條之罪於偵查及歷次審判中均自白者，減輕其刑。其立
    法理由揭明：「在於使犯第4 條至第8 條之毒品案件之刑事
    訴訟程序儘早確定，並鼓勵被告自白認罪，開啟其自新之路
    。」旨在針對是類案件性質，其案情比較隱密而複雜，證據
    蒐集、調查及犯罪事實認定相對困難，藉此優惠，鼓勵行為
    人及時悔悟，同時使偵、審程序較易順利進行，亦容易折服
    而告確定，兼收節省訴訟勞費之效。其立法目的與自首雷同
    ，係將單純科刑事由作為處斷刑上減輕規定，其正當性求諸
    於被告於偵、審程序中自白之事實，與罪責成立之關聯性已
    遠，不因該毒品同屬禁藥而有所不同。且於法規競合之例，
    行為該當各罪之構成要件時，依一般法理擇一論處，有關不
    法要件自須整體適用，不能各取數法條中之一部分構成而為
    處罰，此乃當然之理。但有關刑之減輕、沒收等特別規定，
    基於責任個別原則，自非不能割裂適用，不能再持所謂「基
    於法律整體適用不得割裂原則」，即認無系爭規定減輕其刑
    之餘地（最高法院刑事大法庭109 年度台上大字第4243號裁
    定參照），查被告王健宇於偵查及本院審理時就事實欄一、
    二所示之意圖販賣而持有、轉讓禁藥均自白犯罪如前，其中
    意圖販賣而持有第二級毒品部分，應依毒品危害防制條例第
    17條第2 項規定，減輕其刑；轉讓禁藥部分亦適用毒品危害
    防制條例第17條第2項之規定減輕其刑。
  ㈦辯護人於本院準備程序時稱被告王健宇有供出毒品來源等語
    （見本院卷第108頁），然經本院函查原承辦之新北市政府
    警察局刑事警察大隊、臺灣新北地方檢察署後，經函覆略以
    ：被告王健宇於111年4月21日、5月17日供出並指認毒品上
    游，惟目前尚未查獲等語。有新北市政府警察局刑事警察大
    隊111年9月8日新北警刑七字第1114539164號函、臺灣新北
    地方檢察署111年9月14日新北檢增成111偵38104字第111909
    9531號函在卷可參（見本院卷第145至153頁），顯見被告王
    健宇所指認之毒品來源目前尚未經查獲，而未供出其如事實
    欄一所示意圖販賣而持有第二級毒品之來源，就此部分，並
    無毒品危害防制條例第17條第1 項規定之適用。是本件被告
    王健宇並無毒品危害防制條例第17條第1 項減免其刑規定之
    適用，併予敘明。
　㈧爰審酌被告王健宇、戴進欣均明知，甲基安非他命為非法之
    違禁物，足以戕害國人身心健康，被告王健宇竟仍無視於國
    家防制毒品危害之禁令，竟為牟利，而意圖販賣第二級毒品
    ，並轉讓禁藥與被告戴進欣，擴張毒害，應予非難，又藏放
    在被告戴進欣處之第二級毒品甲基安非他命之數量及純質淨
    重甚多；然考量被告王健宇犯後始終坦承犯行，態度尚稱良
    好；被告戴進欣終能坦承持有逾量之第二級毒品，犯後態度
    尚可；兼衡被告2人之素行、犯罪動機、目的、手段、意圖
    販賣而持有、持有第二級毒品之數量甚鉅，但被告戴進欣持
    有之時間甚為短暫及轉讓禁藥之對象僅1人、數量非多及規
    模等犯罪情節；及斟酌被告等人之學歷、家庭經濟狀況、等
    一切情狀，分別量處如主文所示之刑，並就被告戴進欣所犯
    持有逾量第二級毒品部分諭知易科罰金之折算標準；被告王
    健宇轉讓禁藥部分雖不得易科罰金但屬得易服社會勞動，故
    不定執行之刑，併此敘明。
三、沒收
　㈠違禁物扣案之第二級毒品甲基安非他命共4 包（純質淨重共
    計1336.51公克，驗餘淨重共計1735.68公克）經送請內政部
    警政署刑事警察局以氣相層析質譜（GC/MS ）法鑑驗，均檢
    驗出含有第二級毒品甲基安非他命成分等情，業據本院認定
    如前，足認上開扣案物品確均為毒品害防制條例第2 條第2 
    項第2 款所列之第二級毒品，自均應依毒品危害防制條例第
    18條第1 項前段規定，宣告沒收銷燬之。又包裝上開毒品之
    外包裝袋4 只，以目前採行之鑑驗方式，包裝袋內仍會殘留
    微量毒品，可認與毒品無法析離，均應一併諭知沒收銷燬之
    。至經取樣鑑驗部分，既已用罄而滅失，自無庸宣告沒收銷
    燬。
　㈡另扣案之第一級毒品海洛因1包、分裝袋6號1包、電子磅秤1
    檯、第二級毒品甲基安非他命吸食器1組、蘋果廠牌IPhone1
    1行動電話1支（含SIM卡1張，IMEI碼：000000000000000號
    、000000000000000號）、現金100,000元、50,000元、HTC
    廠牌Desire20行動電話1支（含SIM卡1張）、蘋果廠牌IPhon
    e8 plus行動電話1支（含SIM卡1張，IMEI碼：000000000000
    000號）等物。其中第一級毒品海洛因係供被告戴進欣自行
    吸食所用，而現金50,000元為被告戴進欣之生活費、HTC廠
    牌Desire20行動電話1支（含SIM卡1張）、蘋果廠牌IPhone8
     plus行動電話1支（含SIM卡1張）均係被告戴進欣自行連絡
    用，與本件其持有逾量第二級毒品無涉等情，業據被告戴進
    欣於偵查時供述在卷（見偵16465卷第75頁背面），而無證
    據證明該等扣案物與其犯本件持有逾量之第二級毒品有關，
    是就被告戴進欣遭扣案之第一級毒品海洛因、現金50,000元
    、行動電話2支（HTC廠牌Desire20行動電話1支「含SIM卡1
    張」、蘋果廠牌IPhone8 plus行動電話1支「含SIM卡1張，I
    MEI碼：000000000000000號」）部分均不予宣告沒收，然扣
    案之第一級毒品海洛因部分，因屬違禁物宜由檢察官另行為
    適法之處理。至被告王健宇前開為警所扣案之分裝袋6號1包
    、電子磅秤1檯、現金100,000元、第二級毒品甲基安非他命
    吸食器1組、蘋果廠牌IPhone11行動電話1支（含SIM卡1張）
    等物，被告王健宇於本院準備程序時供稱：毒品吸食器、分
    裝袋以及電子磅秤係被告王健宇施用毒品所用，現金係其用
    以貼補家用，均與本件犯行無關等語（見本院卷第91頁），
    是認該等扣案物亦與本件其涉犯意圖販賣而持有第二級毒品
    、轉讓禁藥犯行均無涉，亦缺乏其他證據證明與被告王健宇
    本件各次犯行具有直接關聯性，自不予宣告沒收。
據上論斷，應依刑事訴訟法第299 條第1 項前段（本件採判決精
簡原則，僅引述程序法條），判決如主文。
本案經檢察官鄭朝光偵查起訴、檢察官陳炎辰到庭執行職務。
中    華    民    國   111    年     9   月    28     日
                  刑事第五庭   審判長法  官  胡堅勤
                                     法  官  王筱維
                                     法  官  賴昱志
以上正本證明與原本無異。
如不服本判決，應於判決送達後20日內敘明上訴理由，向本院提
出上訴狀( 應附繕本) ，上訴於臺灣高等法院。其未敘述上訴理
由者，應於上訴期間屆滿後20日內向本院補提理由書「切勿逕送
上級法院」。
                                     書記官   傅淑芳
中　　華　　民　　國　　111 　年　　9 　　月　　28　　日
附錄本案論罪科刑法條全文：
毒品危害防制條例第5條
意圖販賣而持有第一級毒品者，處無期徒刑或 10 年以上有期徒
刑，得併科新臺幣 7 百萬元以下罰金。
意圖販賣而持有第二級毒品者，處 5 年以上有期徒刑，得併科
新臺幣 5 百萬元以下罰金。
意圖販賣而持有第三級毒品者，處 3 年以上 10 年以下有期徒
刑，得併科新臺幣 3 百萬元以下罰金。
意圖販賣而持有第四級毒品或專供製造、施用毒品之器具者，處
1 年以上7 年以下有期徒刑，得併科新臺幣1 百萬元以下罰金。

毒品危害防制條例第8條
轉讓第一級毒品者，處 1 年以上 7 年以下有期徒刑，得併科新
臺幣 1 百萬元以下罰金。
轉讓第二級毒品者，處 6 月以上 5 年以下有期徒刑，得併科新
臺幣 70 萬元以下罰金。
轉讓第三級毒品者，處 3 年以下有期徒刑，得併科新臺幣 30
萬元以下罰金。
轉讓第四級毒品者，處 1 年以下有期徒刑，得併科新臺幣 10
萬元以下罰金。
前四項之未遂犯罰之。
轉讓毒品達一定數量者，加重其刑至二分之一，其標準由行政院
定之。

藥事法第83條
明知為偽藥或禁藥，而販賣、供應、調劑、運送、寄藏、牙保、
轉讓或意圖販賣而陳列者，處 7 年以下有期徒刑，得併科新臺
幣 5 千萬元以下罰金。
犯前項之罪，因而致人於死者，處 7 年以上有期徒刑，得併科
新臺幣 1 億元以下罰金；致重傷者，處 3 年以上 12 年以下有
期徒刑，得併科新臺幣 7 千 5 百萬元以下罰金。
因過失犯第 1 項之罪者，處 2 年以下有期徒刑、拘役或科新臺
幣 5 百萬元以下罰金。
第 1 項之未遂犯罰之。